臺灣屏東地方法院刑事判決　　　　　　　　　　　　　九十一年度重訴字第一號
　　公　訴　人　臺灣屏東地方法院檢察署檢察官
　　被　　　告　戊○○
　　指定辯護人　本院公設辯護人丁○○
右列被告因殺人案件，經檢察官提起公訴（九十一年度偵字第五三六九號），及移送
併辦（九十一年度偵字第五九六七號），本院判決如左：
    主  文
戊○○殺人，處有期徒刑拾伍年，褫奪公權拾年，扣案全多寧（陶斯松）農藥一罐及
全多寧（陶斯松）農藥空瓶一罐均沒收。
    事  實
一、戊○○與林薏蕙原係男女朋友，同居於彼等共同經營之屏東縣鹽埔鄉○○村○○
    路三十六之二號「洛陽大旅社」，兩人平日感情不睦，經常吵架，林薏蕙有意與
    戊○○分手，戊○○不願意，乃心生與林薏蕙同歸於盡之意念，民國九十一年八
    月五日晚間，林薏蕙與戊○○因喝酒問題發生口角，乃負氣離家。戊○○獨自留
    於該旅社，至翌日下午四、五時許，因見林薏蕙仍未返回該旅社，乃加深其怨懟
    之情緒，進而決意殺死林薏蕙，計劃於林薏蕙返回旅社時，邀其飲酒，趁其不勝
    酒力，再強灌農藥，置其於死地。計劃已定，乃先駕車外出至屏東縣九如鄉○○
    村○○路七十五號甲○○經營之「六和農藥行」購買農藥「全多寧」（陶斯松）
    兩瓶，購畢即返回該旅社等待林薏蕙返回，至同年月七日凌晨零時許，林薏蕙返
    回該旅社，戊○○即拿出一瓶高梁酒供其在該旅社小客廳飲用，戊○○自己則飲
    用保力達Ｂ。至一時三十分許，林薏蕙已飲完半瓶高梁酒，戊○○見林薏蕙已酒
    醉，乃要求當時同在現場之員工丙○○去三樓睡覺，並告訴林薏蕙要喝酒到房間
    繼續喝，而與林薏蕙進入兩人同居之房間，戊○○即按原先之計劃，趁林薏蕙不
    勝酒力，先以預備之農藥「全多寧」（陶斯松）強行灌入林薏蕙之口中，惟因林
    薏蕙抗拒，僅能將少量農藥灌入其口中，未能達其殺人之目的，乃改以雙手強力
    掐壓林薏蕙之頸部及以手摀住其口鼻，致其右側甲狀舌骨肌出血、舌骨體及右舌
    骨大角度交接處骨折、上唇內側瘀傷，當場窒息死亡，林薏蕙於抗拒之過程，並
    受有右肩頂部小瘀傷五處（最大者直徑約二公分）、右上臂上段外側近肩處瘀傷
    一處（約四．六公分Ｘ三公分）、右前臂近端內後側瘀傷一處（約二公分Ｘ一．
    五公分）、右前臂中段外後側瘀傷一處（約四公分Ｘ一．五公分）、右前臂中段
    及下段內側瘀傷三處（直徑均約一公分）、左前臂中段後側瘀傷一處（約三．五
    公分Ｘ一公分）、左前臂下段後內側瘀傷二處（直徑均約一公分）、左手背第二
    指骨位置瘀傷一處（約三．五公分Ｘ二公分）及第三指骨及手腕交界處瘀傷一處
    （直徑約一公分）等傷害。戊○○殺死林薏蕙後，原欲依原訂計劃，以現場之水
    果刀割腕及喝農藥「全多寧」（陶斯松）自殺，與林薏蕙同歸於盡，惟因不堪割
    腕之疼痛，且死意非堅，故僅以現場之水果刀割傷左手腕多次，未傷及動脈，且
    喝入農藥「全多寧」（陶斯松）之劑量亦不足以致死。至同日十七時二十四分，
    見均無人報案，又不耐其割腕及喝農藥之痛苦，乃自行其以電話撥一一九報稱該
    旅社發生命案，以引警方到場救護。嗣經消防隊接獲其報案通知警方到場，始查
    獲上情，並當場扣得農藥全多寧（陶斯松）未開罐及已開罐用畢各一罐、白色膠
    帶一卷。
二、案經被害人之母乙○○告訴及由屏東縣警察局里港分局報請臺灣屏東地方法院檢
    察署檢察官偵查起訴及移送併辦。
    理  由
一、訊之被告戊○○於警訊、偵查及審理中均否認有右揭殺人犯行，辯稱：伊當時與
    被害人林薏蕙進入房內，伊繼續喝酒，乃先喝醉，不省人事，待伊醒來要叫被害
    人起來開店，發現被害人身體冰涼，才以行動電話打一一九求救。伊自九十一年
    八月六日上午起即一直喝酒，該日下午有無去買本件農藥伊不知道，被害人體內
    為何有農藥反應及伊本人體內為何有農藥反應，及伊本人左手腕為何有多處割傷
    ，亦因其喝醉均不知道云云。惟查：
（一）、被害人林薏蕙遺體經法醫解剖後，由法務部法醫研究所鑑定死亡原因，鑑定
        結論為：死者血液、膽汁及胃內容物均有中等濃度酒精，其血液及胃內農藥
        濃度太低，不足以致命，而死者頸部及上唇內側均有傷痕，顯示其生前曾遭
        勒頸及摀口等導致窒息之外力攻擊，故推論死者係在酒精作用之下遭他人灌
        食農藥及勒頸與摀口，終於窒息死亡。此有法務部法醫研究所（九一）法醫
        所醫鑑字第一一四五號鑑定書及毒物化學檢驗報告各一份在卷可稽。依該鑑
        定書所載，死者右側甲狀舌骨肌出血、舌骨體及右舌骨大角度交接處骨折、
        上唇內側瘀傷，依此受傷之部位及出血與骨折等情狀觀之，死者生前頸部確
        曾遭他人強力掐壓及以手摀口之事實，應堪認定。又被害人遺體留有右肩頂
        部小瘀傷五處（最大者直徑約二公分）、右上臂上段外側近肩處瘀傷一處（
        約四．六公分Ｘ三公分）、右前臂近端內後側瘀傷一處（約二公分Ｘ一．五
        公分）、右前臂中段外後側瘀傷一處（約四公分Ｘ一．五公分）、右前臂中
        段及下段內側瘀傷三處（直徑均約一公分）、左前臂中段後側瘀傷一處（約
        三．五公分Ｘ一公分）、左前臂下段後內側瘀傷二處（直徑均約一公分）、
        左手背第二指骨位置瘀傷一處（約三．五公分Ｘ二公分）及第三指骨及手腕
        交界處瘀傷一處（直徑約一公分）等傷痕，按被害人受傷之部位集中於左右
        雙臂及右肩頂部，所受傷害均為瘀傷，益可佐証其確有遭受強灌農藥，以及
        掐頸、摀口等足致窒息之外力攻擊，因以雙臂抗拒而受有上開瘀血傷害。再
        者，被害人之血液、胃內容物分別含有有機磷農樂陶斯松一二．九ug/ml及?
        迨G．五ug/ml，此有上開毒物化學檢驗報告附卷可按，其遺體頭髮有白色嘔
        吐物、臉部有白色沉積物等情，亦經法醫驗斷明確，並有驗斷書一份存卷可
        參，對照被害人曾受上開外力攻擊並極力抗拒等情觀之，其於死亡前先遭外
        力強灌該農藥應可認定。綜上所述，被害人林薏蕙生前先遭外力強行灌入農
        藥「全多寧」（陶斯松），因其抗拒，未被灌入足量之該農藥，繼而遭受掐
        頸及摀口等外力攻擊，窒息死亡，應可認定。
（二）、被告確有於九十一年八月六日下午四時三十分至五時三十分之間，駕車至屏
        東縣九如鄉○○村○○路七十五號甲○○經營之「六和農藥行」購買農藥「
        全多寧」（陶斯松）兩瓶，此業經証人甲○○於警訊及本院審理中當庭指述
        明確。被告於審理中雖辯稱：其自九十一年八月六日上午即開始飲酒，精神
        恍惚，該日下午有無去買農藥伊不記得云云。惟被告既係自行駕車至証人甲○○之農藥行購買農藥，足見其意識清醒，自無不記得之理，其上揭所辯顯
        無足採。再者，被告於警訊中亦供稱八月六日下午三、四時有一位綽號「依
        依」之女子至其旅社應徵工作，至下午五時許駕車外出購買樂透十張，共五
        百元，購畢後即返回旅社等語，此與証人丙○○於警訊中所述該日下午確有
        「依依」之人來應徵，及下午四時三十分許，被告曾外出一小時等情亦大致
  相符，被告並無因飲酒致精神恍惚之情形，更見明確。其上開所辯實無可採
        。此外復有留於命案現場之農藥「全多寧」（陶斯松）空瓶一罐扣案可參，
        本件強行灌入被害人之農藥「全多寧」（陶斯松）確係被告所購買應屬明確
        。又被害人生前曾向其母即告訴人乙○○，其想要與被告分手，被告不願意
        ，並說不放過被害人，此業經乙○○於偵查中陳述明確。証人丙○○亦於警
        訊中証稱：戊○○有向伊說，要做一件事，在一個禮拜內，讓林薏蕙及乙○○母女料想不到之事情，戊○○並自稱：其出社會後從未對任何女人下感情
        那麼重，唯獨對林薏蕙一人，連對其太太都沒有這樣，林薏蕙對其不好，又
        想與其分手，故要與林薏蕙同歸於盡等語明確，被告有殺死被害人林薏蕙之
        預謀乃購買上開農藥應已明確。
（三）、警方接獲報案到場後，案發現場房間僅被告與死者同躺於床上，此有現場相
        片一幀在卷可按。員警到場時係破房間門而入，亦有屏東縣警察局里港分局
        處理相驗案件初步報告及報驗書，且証人即被害人之母乙○○於警訊中亦証
        稱：旅社內負責打掃之員工丙○○打電話告訴伊，被害人與被告所住之房間
    反鎖，叫門亦未回應等語，足見當時房門確係上鎖之狀態，衡諸常理，若係
        被告以外之第三人犯案，應無於犯案後將房門上鎖之必要。
（四）、被告經送財團法人屏東基督教醫院就診時，左手腕即有猶豫淺切割傷多處，
        此有該醫院之驗斷証明書一份及被告左手腕受傷相片二幀在卷可查。被告就
        此手腕傷痕雖辯稱：本件現場之水果刀係伊拿入房內，用來切水果，至於左
        手腕之傷如何造成伊不知道云云。查本件現場水果刀上之血跡與被告ＤＮＡ
        ─ＳＴＲ型別相同，該型別在台灣地區中國人中分布之機率預估為二．二四
        乘以十的負十二次方，此業經內政部警政署刑事警察局比對該水果刀之血跡
        棉棒與戊○○之血跡紗布明確，並有該局九十一年九月三日刑醫字第○九一
        ○二二三二一五號鑑驗書一份附卷可參，足見該等傷痕確為該水果刀所割傷
        。且上開相片所示腕部多條淺割裂傷同一道刀痕之深淺不一，且有中斷停頓
        之痕跡，顯係猶豫刀傷，即被告自行割傷，因腕部動脈上部表皮神經極為敏
        感，刀割極為疼痛，而未能一刀果斷劃割之傷痕。此種傷痕足可判斷係受傷
        者自行切割造成，蓋若他人切割，因無從感覺被割傷者之痛苦，且必迅速為
        之，必無何猶豫之痕跡。據此而論，被告上開所辯爰無可採，其左手腕之多
        處割傷係被告自行以現場之水果刀割傷之事實，應可認定。被告案發前數日
        曾向証人丙○○陳稱其對被害人用情甚深，無法接受被害人向其提出分手，
        欲與被害人同歸於盡等語，已如上述，參以被告之左手腕留有多道猶豫刀傷
        及飲用劑量不足以致死之農藥等情，足認被告殺死被害人後，原欲以此方式
        與被害人同歸於盡，惟因不堪割腕之疼痛，且死意非堅，故僅以現場之水果
        刀割傷左手腕多次，未傷及動脈，且喝入之農藥亦因劑量不足，而未致死。
        公訴意旨認被告之割腕及服農藥之行為係故佈與被害人雙雙自殺之假象，惟
        觀諸被告案發前曾有欲與被害人同歸於盡之陳述，且案發後從未有與被害人
        雙雙自殺之辯解，被告如係故佈此一假象，誤導辦案人員，案發後應有此辯
        解，方為合理。此外復無証據足資証明其行為確為故佈與被害人雙雙自殺之
        假象，此部分公訴意旨所指尚難採信。
（五）、綜右各項所述，被告生前遭強行灌入之農藥「全多寧」（陶斯松）係被告於
        案發前一日下午所購買，被告預謀以之為殺害被害人之工具已屬明顯。被害
        人係生前先遭外力強行灌入農藥「全多寧」（陶斯松），因其抗拒，未被灌
        入足量之該農藥，繼而遭受掐頸及摀口等外力攻擊，窒息死亡，已如前述，
        其被害過程既無第三人參與，則該外力之來源即可認係被告。又被害人若非
        被告所殺，則此命案與被告毫不相干，其又何須自行以水果刀割腕及吞服少
        量農藥「全多寧」（陶斯松）。綜此而論，被告所辯均無足採，其基於殺人
        之故意，先對被害人強行灌入預先購得之農藥「全多寧」（陶斯松），因被
        害人抗拒，未能灌入足量之農藥，進而以掐頸及摀口等手段攻擊被害人，致
        其窒息死亡，應可認定，
二、核被告所為，係犯刑法第二百七十一條第一項之罪，爰審酌被告因與被害人林薏
    蕙感情不睦，不滿被害人欲與其分手，又因喝酒問題與被害人發生口角，竟罔顧
    人命，出於預謀，先誘引被害人喝酒，再趁被害人不勝酒力，先以預備之農藥「
    全多寧」（陶斯松）強行灌入被害人之口中，因被害人抗拒，僅能將少量農藥灌
    入其口中，未能達其殺人之目的，乃改以雙手強力掐壓林薏蕙之頸部及以手摀住
    其口鼻，致其窒息死亡，其殺意甚堅，剝奪他人之生命權，惡性重大及犯罪後仍
    推諉卸責態度不佳等一切情狀，量處如主文所示之刑，並依其犯罪之性質認有褫
    奪公權之必要，併予宣告褫奪公權十年。至扣案未開封農藥「全多寧」（陶斯松
    ）一罐係被告所購為其所有預備供犯罪所用之物，農藥「全多寧」（陶斯松）空
    瓶一罐係其所購為其所有，且為被告強灌被害人之農藥的容器，自屬供本件犯罪
    所用之物，爰均依刑法第三十八條第一項第二款為沒收之宣告。另扣案之藥物一
    包及收支簿一本、白色膠帶一卷均無証據証明為犯罪工具或與本件犯罪有何關連
    ，又現場所留水果刀一把（扣於屏東縣警察局里港分局）係被告自傷之用，並非
    本案犯罪工具，自均無庸為沒收之宣告，附此敘明。
據上論斷，應依刑事訴訟法第二百九十九條第一項前段，刑法第二百七十一條第一項
、第三十七條第二項、第三十八條第一項第二款，判決如主文。
本案經檢察官葉容芳到庭執行職務
中      華      民      國      九十一      年    十一    月    十八    日
                                      臺灣屏東地方法院刑事第三庭
                                          法  官   蔡國卿
右正本證明與原本無異。
如不服本判決應於收受本判決送達後十日內向本院提出上訴書狀，其未敘述上訴理由
者，並得於提起上訴後十日內向本院補提理由書狀（均須按他造當事人之人數附繕本
 ）「切勿逕送上級法院」
                                          書記官   粘嫦珠
中      華      民      國      九十一      年    十一    月    十八    日
附錄本案論罪科刑法條：
刑法第二百七十一條：殺人者，處死刑、無期徒刑或十年以上有期徒刑。
